臺灣屏東地方法院刑事判決　　　　　　　　　　　　　九十三年度訴字第三九二號
　　公　訴　人　臺灣屏東地方法院檢察署檢察官
　　被　　　告　甲○○　男　四.
右列被告因違反毒品危害防制條例案件，經檢察官提起公訴（九十三年度毒偵字第八
八一號），本院判決如左：
    主  文
甲○○無罪。
    理  由
一、公訴意旨略以：被告甲○○前於民國八十九年間因施用毒品案件，經本院八十九
    年度毒聲字第二六六六號（起訴書誤載為九十年度毒聲字第五四九號）裁定送入
    戒治處所強制戒治，嗣經本院九十年度毒聲字第五四九號裁定停止戒治，所餘戒
    治期間付保護管束，於九十年十一月十六日期滿，由臺灣屏東地方法院檢察署檢
    察官於九十年十一月十九日以九十年度戒毒偵字第三九０號為不起訴處分確定，
    詎其於五年內又於九十二年十月二十日十時五十分（起訴書誤載為九十二年十二
    月十九日十九時十分）許向前回溯七十二小時內某時，在不詳處所，施用第一級
    毒品海洛因，嗣於九十二年十月二十日十時五十分（起訴書誤載為九十二年十二
    月十九日十九時十分）許，在屏東縣警察局屏東分局經採尿送驗而查獲，因認被
    告涉有違反毒品危害防制條例第十條第一項之施用第一級毒品罪嫌云云。
二、公訴人認被告甲○○涉有施用第一級毒品罪嫌，無非係以臺灣檢驗科技股份有限
    公司濫用藥物尿液檢驗報告書、臺灣屏東地方法院檢察署檢察官九十年度戒毒偵
    字第三九０號不起訴處分書及臺灣屏東地方法院檢察署刑案資料查註紀錄表各一
    份在卷足稽為其主要論據。
三、按犯罪事實應依證據認定之，無證據不得認定犯罪事實；又不能證明被告犯罪者
    ，應諭知無罪之判決，刑事訴訟法第一百五十四條第二項、第三百零一條第一項
    分別定有明文。次按事實之認定，應憑證據，如未能發現相當證據，或證據不足
    以證明，自不能以推測或擬制之方法，以為裁判之基礎；又認定犯罪事實所憑之
    證據，雖不以直接證據為限，間接證據亦包括在內，然而無論直接或間接證據，
    其為訴訟上之證明，須於通常一般之人不致有所懷疑，而得確信其為真實之程度
    者，始得據為有罪之認定；再認定不利於被告之事實，須依積極證據，苟積極證
    據不足為不利於被告事實之認定時，即應為有利於被告之認定，更不必有何有利
    之證據，最高法院著有四十年台上字第八六號判例、七十六年台上字第四九八六
    號判例及三十年上字第八一六號判例，可資參照。
四、訊據被告甲○○堅決否認有施用第一級毒品之犯行，辯稱：伊於九十二年十月十
    三日至同年月二十二日，因罹患Ｃ肝肝炎合併肝機能異常及上呼吸道感染，至寶
    建醫院門診住院，期間有服用止咳藥水內含Codine成分等語，經查：
  (一)被告甲○○於九十二年十月二十日十時五十分許，在屏東縣警察局屏東分局所採
    集之尿液，經送臺灣檢驗科技股份有限公司檢驗，結果呈第一級毒品鴉片類陽性
    反應（即可待因陽性反應、嗎啡陽性反應）等情，業據被告陳述明確，並有臺灣
    檢驗科技股份有限公司濫用藥物尿液檢驗報告、列管毒品人口尿液檢體採集送驗
    紀錄表各一紙附卷可稽。
  (二)又被告甲○○確於九十二年十月十三日至同年月二十二日，因罹患Ｃ肝肝炎合併
    肝機能異常及上呼吸道感染，至寶建醫院門診住院，期間所服藥物有服含可待因
    及嗎啡成分藥物，有寶建醫院診斷證明書（見警卷第九頁）、該院九十三年八月
    十二日（93）寶建醫字第四一九三號函（見本院卷第二三頁以下）及該院九十三
    年十月一日（93）寶建醫字第四二八五號函（見本院卷第四六頁以下）在卷足憑
    。再本院將臺灣檢驗科技股份有限公司濫用藥物尿液檢驗報告、被告在寶建醫院
    結果呈鴉片代謝物陽性反應情形，結果如下：「二、查來文所附臺灣檢驗科技股
    份有限公司之檢驗報告影本得知，受檢者尿中可待因1266ng/mL及嗎啡3218ng/mL
    ，檢驗結果呈可待因及嗎啡陽性反應，該陽性反應可能係使用含嗎啡之藥品或海
    洛因毒品所致。三、經檢視來文所附之寶建醫院九十三年八月十二日（93）寶建
    醫字第4193號函及醫囑單，於九十二年十月十五日至同年月二十二日使用藥物
    Brown Mixture，該藥品含鴉片樟腦酊 （Opium Camphor Tincture）成分，在鴉
    片樟腦酊中含嗎啡及可待因成分，與該受檢者於九十二年十月二十日採尿受檢時
    間相符，該劑量可導致尿液檢查呈可待因及嗎啡陽性反應，因此該受檢者之可待
    因及嗎啡陽性反應可視為醫療用藥所致。」，亦有法務部法醫研究所九十三年十
    月八日法醫毒字第０九三０００三四三六號函（見本院卷第五一頁及第五二頁）
    附卷可稽，足徵被告尿液中檢出之嗎啡及可待因陽性反應，係可能因其服用含有
    嗎啡及可待因成分藥劑而代謝之結果，自不得僅憑被告尿液中檢出嗎啡及可待因
    陽性反應，即以推測或擬制方法，推定被告涉有前揭施用第一級毒品之犯行。
五、綜上所述，被告甲○○所辯尚堪採信，本件公訴人所舉證據尚不足證明被告有施
    用毒品之行為，復查又無其他積極、確切之證據足以證明被告涉有公訴意旨所指
    之犯行，要屬不能證明其犯罪，揆諸前揭說明，自應為無罪之諭知。
據上論斷，應依刑事訴訟法第三百零一條第一項，判決如主文。
本案經檢察官葉容芳到庭執行職務。
中　　　華　　　民　　　國　　九十三　　年　　十二　　月　　 二十四　 　日
                                      臺灣屏東地方法院刑事第六庭
                                          審判長法  官 石家禎
                                                法  官 許心
                                                法  官 林家聖
右正本證明與原本無異。
如不服本判決應於收受本判決送達後十日內向本院提出上訴書狀，其未敘述上訴理由
者，並得於提起上訴後十日內向本院補提理由書狀（均須按他造當事人之人數附繕本
 ）「切勿逕送上級法院」
                                                書記官  唐淑嫻
中　　　華　　　民　　　國　　九十三　　年　　十二　　月　　 二十四 　　日
